臺灣板橋地方法院刑事判決　　　　　　　 94年度易字第382號
公　訴　人　臺灣板橋地方法院檢察署檢察官
被　　　告　乙○○
　　　　　　丙○○
上列被告等因恐嚇取財等案件，經檢察官提起公訴（94年度偵字
第4440號）及移送併辦（94年度偵字第10519 號），本院依簡式
審判程序，判決如下：
    主  文
乙○○共同意圖為自己不法之所有，以恐嚇使人將本人之物交付
，未遂，累犯，處有期徒刑玖月。
丙○○共同意圖為自己不法之所有，以恐嚇使人將本人之物交付
，未遂，累犯，處有期徒刑柒月。
    事  實
一、乙○○前於民國89年間，因違反毒品危害防制條例案件，經
    臺灣桃園地方法院以89年度訴字第665 號判決分別判處有期
    徒刑7 月、4 月，應執行有期徒刑9 月確定，於90年10月4
    日入監執行，而於91年6 月25日縮刑期滿執行完畢；又於92
    年間，因竊盜案件，經臺灣桃園地方法院以91年度易字第21
    98號判決判處有期徒刑8 月確定，於92年7 月31日入監執行
    ，於93年3 月22日縮刑期滿執行完畢。丙○○曾於86年間因
    竊盜案件，經臺灣桃園地方法院以86年度易字第4398號判決
    判處有期徒刑5 月，緩刑4 年確定，又於緩刑期內再犯竊盜
    案件，經臺灣高等法院以89年度上易字第1441號判決判處有
    期徒刑6 月確定，而前開緩刑宣告亦經臺灣桃園地方法院以
    89年度撤緩字第41號裁定宣告撤銷，上開二罪經接續執行，
    於89年8 月17日入監執行，而於90年6 月14日縮刑期滿執行
    完畢。詎乙○○、丙○○均不知悔改，因丙○○前於甲○○
    所經營位於臺北縣板橋市○○路某處之「衣賞護膚店」擔任
    服務生，不滿遭甲○○於94年1 月25日解僱又積欠薪資，乃
    與其兄長乙○○共同商議邀約甲○○談判，乙○○為求談判
    順利，竟自行基於偽造特種文書以行使之犯意，獨自於94年
    2 月13日，在其位於桃園縣中壢市○○路165 巷32弄8 號2
    樓住處，以自備之紅色名片貼上其本人之照片1 枚而偽造員
    警服務證1 枚，以備之後談判時供佯裝員警使用，丙○○則
    於94年2 月14日中午某時，撥打電話邀約甲○○談判，並約
    定於當日22時30分許，在臺北縣板橋市○○路1 段某處之「
    永和豆漿店」談判，嗣甲○○偕同該衣賞護膚店之經理杜春
    鴻共同赴約，乙○○則陪同丙○○在場，於談判中因甲○○
    表示僅積欠丙○○薪資新臺幣（下同）5,000 元，乙○○因
    而心生不滿，又見甲○○隨身攜帶背包，竟單獨基於冒充公
    務員並僭行職權之犯意，出示前揭自製之偽造員警服務證以
    行使，並起身高喊「警察辦案」，向甲○○、杜春鴻佯稱係
    警員陳慶豪，並僭行搜索甲○○之身體及隨身背包之職務，
    而於該背包中發現甲○○所攜帶之無殺傷力之玩具手槍1 支
    及無殺傷力之子彈6 顆（起訴書誤繕為7 顆）後，向甲○○
    表示要將該槍彈送請鑑定有無殺傷力，而強行將該無殺傷力
    之槍彈帶走，隨即協同丙○○離開。乙○○、丙○○兩兄弟
    於取得前開無殺傷力之槍彈後，認有機可乘，竟共同基於意
    圖為自己不法所有之犯意聯絡，於當日23時30分許，推由乙○○撥打電話至甲○○之行動電話0000000000，適由杜春鴻
    接聽，即告知杜春鴻轉告甲○○恐嚇稱：之前帶走之槍彈經
    鑑定有殺力，要求甲○○於當日24時前回電，復接續於翌日
    即94年2 月15日2 時50分許，發送簡訊內容為「三點半以前
    如無誠意解決，叫姓陳的帶現金至中山店解決（薪資等）問
    題，否則又有上鏡頭之機會，罪名為以《營利姦淫為常業》
    等，執行公務中，勿擾」之訊息予甲○○，丙○○亦於同日
    3 時35分許，發送簡訊內容為「薪資共28600 ，阿杜150000
    ，明日必處理」予甲○○，二人接續恐嚇甲○○須交付所謂
    之薪資28,600元，且須再給付15萬元之現金，致甲○○因而
    心生畏懼；嗣乙○○、丙○○二人見甲○○遲遲未回應，即
    於94年2 月15日上午，將前開槍彈交予桃園縣警察局桃園分
    局之偵查員賴惠中，經賴惠中初步檢視認係單純無殺傷力之
    玩具手槍及子彈，欲將槍彈交還乙○○二人，其二人拒絕收
    回並乘機離去，賴惠中即將該槍彈陳報於桃園縣警察局桃園
    分局處理；惟乙○○二人猶不死心，仍承前犯意，推由乙○○接續撥打電話恫嚇甲○○交付具有殺傷力之槍枝及子彈，
    否則要將先前取得之槍枝變成有殺傷力的槍枝，讓甲○○在
    監獄進進出出，隨後又接續撥打電話要求甲○○於當日16時
    前匯款15萬元至丙○○安泰銀行之帳戶內（帳號：00000000
    000000），乙○○、丙○○見甲○○遲遲未匯款，又接續於
    94年2 月21日8 時48分許、同年月22日3 時24分許陸續傳送
    內容為「不敢回家啊，我保證讓你有家都歸不得，順便告訴
    你我是跟飛鷹七哥，問問陳老闆吧，還有不用再打來了，甲○○這口氣我勢必會討回」、「小宇，既然你不喜歡如此待
    你，你又如何待人？逢軟必殺，是你一貫作風，但總有一天
    踢鐵板，你們以如此方式削錢，每天都在樹立敵人，保證你
    不得善終，而我只是要每天14小時的辛苦所得，天經地義，
    但你們擺明硬凹，毫無誠意，幫你求情，你運氣好，我堂哥
    給你機會，這情況在桃園你下場定橫屍街頭，今日是顆土豆
    或汽油彈就完了，何苦？同事一場請你三思」之簡訊予甲○○，致甲○○心生畏懼，隨即報警處理而未交付現金予乙○○二人而未遂。
二、案經甲○○訴由法務部調查局臺北縣調查站報請臺灣板橋地
    方法院檢察署檢察官偵查起訴暨移送併辦。
    理  由
一、本件被告乙○○、丙○○二人所犯係死刑、無期徒刑、最輕
    本刑為3 年以上有期徒刑以外之罪，其於準備程序中就被訴
    事實為有罪之陳述，經本院告知簡式審判程序之旨，並聽取
    檢察官、被告之意見後，經合議庭裁定由受命法官獨任進行
    簡式審判程序，合先敘明。
二、上揭事實，業據被告乙○○、丙○○二人於本院審理時坦承
    不諱，且經證人即告訴人甲○○、證人杜春鴻、警員陳慶豪
    、方寧舟、陳俊廷、田立琛、賴惠中證述明確，復有丙○○
    之薪俸袋1 紙、薪資表2 紙、支出證明單1 紙、電話錄音譯
    文6 紙、簡訊內容翻拍照片30紙、遠傳雙向通聯紀錄21紙、
    槍彈及背包照片1 幀、本院勘驗被告乙○○、丙○○調查局
    詢問筆錄錄音光碟之勘驗筆錄4 份附卷足參，且告訴人甲○○所有之前開槍彈經送請內政部警政署刑事警察局鑑定，認
    均不具殺傷力之情，有該局94年7 月26日刑鑑字第09400992
    20號槍彈鑑定書1 份在卷可佐，足認被告二人於本院審理時
    之自白與事實相符。本件事證明確，被告二人犯行均堪認定
    ，應依法論科。
三、核被告乙○○所為，係犯刑法第216 條、第212 條之行使偽
    造特種文書罪、同法第158 條第1 項之僭行公務員職權罪及
    同法第346 條第3 項、第1 項之恐嚇取財未遂罪；被告丙○○所為，係犯刑法第346 條第3 項、第1 項之恐嚇取財未遂
    罪。被告二人就前開恐嚇取財未遂犯行間，有犯意聯絡及行
    為分擔，皆為共同正犯。其二人接續多次恐嚇甲○○之犯行
    ，時間接續，每次恐嚇行為之獨立性均極為薄弱，依一般社
    會觀念難以強行分離，顯係基於單一犯意接續所為，侵害同
    一法益，為接續犯，屬單純一罪。又被告乙○○冒充公務員
    僭行職權部分，雖其行為之對象有二人（即甲○○、杜春鴻
    ），然此罪名之規範目的係在保護公務信用之國家法益，並
    不及於個人法益，故僅論以一罪。再被告乙○○所犯上開三
    罪間，有方法、目的之牽連關係，為牽連犯，應依刑法第55
    條規定從一重之恐嚇取財未遂罪處斷。公訴意旨雖未引用被
    告乙○○所犯之行使偽造特種文書罪之條文，惟於犯罪事實
    已載明被告乙○○自行偽造該員警服務證之特種文書而行使
    之事實，該部分業經起訴，本院自應併予審理，又本院雖未
    告知被告乙○○上開行使偽造特種文書罪之法條，然該罪名
    與起訴法條相較，係法定刑度較輕之罪名，且此部分犯罪事
    實亦據檢察官起訴，為被告乙○○所知悉，自仍無礙於其防
    禦權之行使；另檢察官移送併辦部分（94年度偵字第10519
    號）與起訴部分係完全相同之事實，均併敘明。另被告二人
    分別有如事實所示之犯罪科刑及執行情形，有臺灣高等法院
    被告前案紀錄表在卷可稽，其二人皆於有期徒刑執行完畢後
    5 年內，再犯本件有期徒刑以上之罪，同為累犯，應各依刑
    法第47條規定，加重其刑。又被告二人已著手於恐嚇取財行
    為構成要件之實行，因而致告訴人甲○○心生畏懼，然未交
    付財物予被告二人，其行為尚屬未遂，爰依刑法第26條前段
    之規定減輕其刑，並依法先加後減之。爰審酌被告二人均有
    犯罪前科（已如前述），素行非佳，而被告乙○○僅為處理
    他人債務糾紛即冒稱警察行使職權，動機可議，且足以戕害
    警察機關之形象，兼衡其二人除追討薪資，猶共同藉此恐嚇
    被害人交付財物，對被害人造成唯恐生命、身體受侵害之驚
    懼，應予非難，惟慮及其二人犯後已坦承犯行，尚知悔悟等
    一切情狀，分別量處如主文所示之刑，以示懲儆。
據上論斷，應依刑事訴訟法第273 條之1 第1 項、第299 條第1
項前段，刑法158 條第1 項、第216 條、第212 條、第346 條第
3 項、第1 項、第26條前段、第47條、第55條，罰金罰鍰提高標
準條例第1 條前段，判決如主文。
本案經檢察官鄧媛到庭執行職務。
中　　華　　民　　國　　94　　年　　9 　　月　　30　　日
                  刑事第三庭    法　官  鄧雅心
以上正本證明與原本無異，
如不服本判決應於送達後10日內向本院提出上訴狀。
                                書記官　黃美雲
中　　華　　民　　國　　94　　年　　9 　　月　　30　　日
附錄本案論罪科刑法條
中華民國刑法第一百五十八條
冒充公務員而行使其職權者，處三年以下有期徒刑、拘役或五百
元以下罰金。
冒充外國公務員而行使其職權者，亦同。
中華民國刑法第二百十二條
偽造、變造護照、旅券、免許證、特許證及關於品行、能力服務
或其他相類之證書、介紹書，足以生損害於公眾或他人者，處一
年以下有期徒刑、拘役或三百元以下罰金。
中華民國刑法第二百十六條
行使第條至第條之文書者，依偽造、變造文書或登載不實事項或
使登載不實事項之規定處斷。
中華民國刑法第三百四十六條
意圖為自己或第三人不法之所有，以恐嚇使人將本人或第三人之
物交付者，處六月以上五年以下有期徒刑，得併科一千元以下罰
金。
以前項方法得財產上不法之利益，或使第三人得之者，亦同。
前二項之未遂犯罰之。